最高法院刑事判決　　　　　　九十四年度台上字第三一九六號
　　上　訴　人　甲○○
上列上訴人因偽造文書案件，不服台灣高等法院台中分院中華民
國九十一年九月三日第二審判決（九十年度上訴字第二０四一號
，起訴案號：台灣台中地方法院檢察署八十九年度偵字第一一０
七六、七九一０號），提起上訴，本院判決如下：
    主  文
上訴駁回。
    理  由
一、行使偽造私文書部分：
按刑事訴訟法第三百七十七條規定，上訴於第三審法院，非以判
決違背法令為理由，不得為之。是提起第三審上訴，應以原判決
違背法令為理由，係屬法定要件。如果上訴理由狀並未依據卷內
訴訟資料，具體指摘原判決不適用何種法則或如何適用不當，或
所指摘原判決違法情事，顯與法律規定得為第三審上訴理由之違
法情形，不相適合時，均應認其上訴為違背法律上之程式，予以
駁回。本件上訴人甲○○上訴意旨略稱：(一)、證人謝美珠證稱：
上訴人之前曾向其借過錢，借幾次忘了，上訴人都是拿自己或上
訴人之子之支票來借錢，沒有背書，上訴人於民國八十九年三月
間支票跳票後，其即不再借上訴人；上訴人並無「先打電話向其
借錢，經其同意後，叫受僱人拿支票過來，其向他表示另有票款
要付，而沒有借錢給上訴人」之情形等語，所述與上訴人所辯係
為區分向何人借錢，才在支票背面註記「連發」、「順安」字樣
，此非背書之情節相符。原判決並未說明謝美珠上開證言為不足
採之理由，又認無上訴人所辯為區分向何人借錢而註記之事實，
有判決不載理由及所載理由矛盾之違法。(二)、衡諸社會一般交易
行為，於支票背面為背書行為，一般均會書寫自然人姓名全名，
法人亦必書立全銜，普通商號亦會書立全稱，否則極難區別背書
人之身分究為何人，單只記載「連發」、「順安」字樣，一般人
實難認同其係背書，又「連發」、「順安」在一般中、西藥行使
用情形極為普遍，是書立此字樣，實難認係背書。另由告訴人趙
秀雄於原審陳稱：其不知「連發」、「順安」所指為何人，亦不
知其代表之意義為何，亦足見上訴人所辯無背書之用意等情足堪
認定，乃原判決竟認本案支票背面之「連發」、「順安」為代表
連發藥局林連發、順安藥局胡筆森之意，顯乏證據足資認定，原
判決有理由不備之違法等語。
惟查證據之取捨、證據證明力之判斷及事實有無之認定，為事實
審法院之職權，苟其取捨判斷與認定，並不違背論理法則及經驗
法則，即不容任意指為違法，而執為第三審適法之上訴理由。本
件原審認定上訴人有原判決所載在二張支票上偽造「連發」之背
書，及在一張支票上偽造「順安」之背書，並持該三張支票向趙
秀雄借款之犯行，係依憑告訴人趙秀雄、被害人林連發、胡筆森
、謝美珠及證人楊麗玉之供述，上訴人於檢察官偵查中亦供承：
在還沒有問他們（即連發藥局、順安藥局）前，就已簽好（指背
書之署押）等語，並未提及要持該支票向連發藥局及順安藥局借
貸之事，此外，並有系爭支票影本在卷可稽等證據，予以綜合判
斷，認上訴人所為，成立刑法第二百十六條、第二百十條之行使
偽造私文書罪，並於法定刑內量處其刑，已詳其所憑證據及認
定之理由。且指駁、說明上訴人雖否認有偽造背書犯行，辯稱：
伊事前先經連發藥局林連發及順安藥局胡筆森之同意，以支票向
其等借款，後來伊叫業務員房信賢拿支票過去借款，為免房某弄
錯，乃在支票背面附註「連發」、「順安」字樣，但林連發、胡
筆森之妻謝美珠嗣均因無錢可借而未借成，伊再持該支票向趙秀
雄借錢時，當時疏未將上開註記刪除云云。然房信賢於原審係稱
：上訴人交二張支票向二個藥局借錢，上訴人怕伊弄錯，才註記
上開字樣云云，與上訴人所稱持三張支票借款之情節並不相符，
且上訴人所辯情節又為林連發、胡筆森、謝美珠所否認，故上訴
人所辯為卸責飾詞，房信賢所述為迴護上訴人之詞，均不可採信
。所為論斷，均有卷存證據資料可資覆按。從形式上觀察，並無
違背法令之情形存在。查證人謝美珠所稱：並無上訴人所指「先
打電話向其借錢，經其同意後，叫受僱人持票過來借款，其又表
示另有票款要付，而未借款予上訴人」之情形，與上訴人所辯有
此情形之情節並不相符，且此非有利於上訴人之證據。上訴意旨
謂上述證詞與其所辯情節相符云云，指摘原判決未據該證言為有
利上訴人之認定，又未說明其理由，為違法云云，尚有誤會，自
非合法之上訴理由。又在支票上背書，並非必須書寫全名、全銜
或全稱，只須係其親自為之，向其收受票據者知其為何人所為，
得據以行使追索權即可，上訴意旨謂背書須書寫全名、全銜、全
稱，始可認係背書云云，尚有未合。另告訴人趙秀雄於原審已陳
明：伊不知「連發」、「順安」為何人，只知道是代表上訴人之
客戶，上訴人有告知由客戶「連發」、「順安」背書等語，有原
審訊問筆錄可憑，上訴意旨謂趙秀雄亦稱不知「連發」、「順安
」之代表意義云云，即與卷內證據資料不符，顯非依據卷內資料
執為指摘之適法上訴理由；而「連發」、「順安」係代表連發藥
局、順安藥局之意義，原判決復已說明其所憑之證據與理由，上
訴意旨謂無證據足資證明「連發」、「順安」代表之意義，而指
摘原判決違法，乃係就原審依憑證據所為認事、採證職權之合法
行使及原判決已說明之事項，依憑己見，所為之任意指摘，殊與
法律規定得為第三審上訴理由之違法情形不相適合，衡以前開說
明，此部分之上訴為違背法律上之程式，應予駁回。
二、詐欺部分：
按刑事訴訟法第三百七十六條所列各罪之案件，經第二審判決者
，不得上訴於第三審法院，法有明文。本件上訴人所犯刑法第三
百三十九條第一項之詐欺罪部分，核屬刑事訴訟法第三百七十六
條第四款之案件，依首開說明，既經第二審判決，自不得上訴於
第三審法院。縱此部分與行使偽造私文書部分有方法結果之牽連
關係，為裁判上一罪，但行使偽造私文書部分之上訴為不合法，
本院應從程序上予以駁回，而無從為實體上判決，對於輕罪之此
部分，亦無從適用審判不可分原則，為實體上審判，上訴人竟復
提起上訴，顯為法所不許，應予駁回。
據上論結，應依刑事訴訟法第三百九十五條前段，判決如主文。
中　　華　　民　　國　九十四　年　　六　　月　 十六　 日
                      最高法院刑事第十庭
                          審判長法官  陳　正　庸
                                法官  賴　忠　星
                                法官  王　居　財
                                法官  林　開　任
                                法官  林　立　華
      本件正本證明與原本無異
                                      書  記  官
中　　華　　民　　國　九十四　年　　六　　月　二十二　日
                                                      Ｌ
